【裁判字號】    95,台上,223
【裁判日期】    950112
【裁判案由】    違反毒品危害防制條例
【裁判全文】
最高法院刑事判決              九十五年度台上字第二二三號
    上  訴  人    乙○○
                          之4.
                  甲○○
                          16.
上列上訴人等因違反毒品危害防制條例案件，不服台灣高等法院
高雄分院中華民國九十四年九月二十七日第二審更審判決（九十
三年度上更(一)字第三八二號，起訴案號：台灣高雄地方法院檢察
署九十二年度偵字第二五六七二號），提起上訴，本院判決如下
：
    主  文
上訴駁回。
    理  由
按刑事訴訟法第三百七十七條規定：上訴於第三審法院，非以判
決違背法令為理由，不得為之。是提起第三審上訴，應以原判決
違背法令為理由，係屬法定要件，如果上訴理由狀未依據卷內訴
訟資料，具體指摘原判決不適用何種法則或如何適用不當，或所
指摘原判決違法情事，顯與法律規定得為第三審上訴理由之違法
情形，不相適合時，均應認其上訴為違背法律上之程式，予以駁
回。本件原判決綜合全部卷證資料，認上訴人乙○○、甲○○有
其事實欄所載之犯行，已詳敘所憑之證據與認定之理由。對於乙
○○辯謂：民國九十二年十二月十九日十時左右，甲○○叫伊進
去幫忙修理機器，之前伊沒有去過；甲○○辯稱：乙○○帶伊進
去學做安非他命的技術，工具與原料都是乙○○的，乙○○叫伊
去租房子各云云，認皆係卸責之詞，不足採信，亦依調查所得之
證據資料，逐一加以指駁及說明。因而撤銷第一審關於上訴人二
人部分之科刑判決，改判仍均論處上訴人二人共同製造第二級毒
品罪刑（乙○○累犯，均處有期徒刑十四年，褫奪公權八年）。
乙○○上訴意旨略以：由甲○○、許嘉興之陳述，可知本件主觀
及客觀上均係甲○○統籌處理，乙○○因礙於情面，祇於九十二
年十二月十九日從旁協助能否解決機器滲漏問題而已，並未主導
製造過程，原審祇因乙○○有前科，即不採甲○○較早且有利於
乙○○之證言，而採信甲○○嗣後不利於乙○○之證詞，以推測
、擬制方式認定乙○○為本案之主導者，請裁處適當之刑罰。甲
○○上訴意旨略謂：甲○○究係製造既遂或未遂，認定上仍有重
大違誤；原判決認定麻黃鹼（即氯假麻黃素）原有四包，其中三
包已放入反應罐製成液態甲基安非他命，僅剩一包扣案，其淨重
為八五九０公克，則計算放入三包麻黃鹼所製成之扣案液態甲基
安非他命何以祇有一六九四０公克？究竟有無放入三包麻黃鹼？
現場查獲之甲基安非他命係何時放入冷涷，何時製成？冷凍機器
於九十二年十二月十八日尚未搬入，豈能即有結晶成品？扣案之
反應罐是否即係九十二年十二月十九日搬入之藍色機器？以上疑
點，原審未予查明，且於審判程序未提示反應罐照片以供辨認，
即論斷甲○○之罪責，非但違背論理法則，且有調查職責未盡之
違法云云。惟查犯罪事實之認定、證據之取捨及其證明力如何，
乃事實審法院自由判斷之職權，如其取捨判斷不違背經驗法則與
論理法則，即不得指為違法，而據為上訴第三審之理由。又經驗
法則與論理法則俱屬客觀存在之法則，非當事人主觀之推測，若
僅憑上訴人之主觀意見，漫事指為有違經驗法則與論理法則，即
不足據以辨認原判決已具備違背法令之形式。本件原判決認定上
訴人二人與綽號「陳仔」及許嘉興、黃頎閔、蔡孟淵（上列三人
均經判處罪刑確定）等六人基於製造甲基安非他命之共同犯意，
由上訴人二人負責籌劃主導、承租房屋及準備工具與添加藥劑等
物，將「陳仔」交付已加工過之粗胚（即氯假麻黃素），在彼等
承租之房屋內，經氫化過程製成滷水，再經純化作用，共同製成
甲基安非他命成品及液態半成品，許嘉興、黃頎閔、蔡孟淵係受
僱參與製造，嗣被查獲，扣得原判決附表一所示甲基安非他命成
品、液態半成品、氯假麻黃素及原判決附表二所示供製造甲基安
非他命之藥劑與工具、設備等物，已在判決內說明本於調查所得
心證，分別定其取捨而為事實判斷之理由。所為論斷，核無違背
客觀存在之經驗法則與論理法則，自屬原審採證、認事之適法職
權行使。又量刑之輕重，乃實體法上賦予法院得依職權自由裁量
之事項，原判決斟酌刑法第五十七條各款所列情狀而為刑之量定
，既未逾越法定刑度，又非濫用其權限，自不得指為違法。再原
判決事實欄就與論罪科刑有關之事項，均已明白認定詳確記載，
已可辨別其犯罪之同一性，且原判決並未確認四包氯假麻黃素之
重量相同，即無再行調查每包氯假麻黃素與製成液態甲基安非他
命半成品間之重量、扣案之甲基安非他命係何時放入冷涷、何時
製成等犯罪細節之必要，要無甲○○上訴意旨所指調查職責未盡
之情事。另原審已於審判期日提示原判決附表一、二所示各器物
之照片予上訴人辨認，有審判筆錄載明在卷可稽，甲○○指未提
示，顯非依據卷內訴訟資料指摘，不得據為合法之第三審上訴理
由。上訴人二人其餘上訴意旨，仍執陳詞，就原審採證、認事職
權之行使及原判決理由已明白論斷之事項，專憑己見，任意指摘
，自不足據以辨認原判決已具備違背法令之形式要件。應認其二
人之上訴均違背法律上之程式，予以駁回。
據上論結，應依刑事訴訟法第三百九十五條前段，判決如主文
中    華    民    國  九十五  年    一    月   十二   日
                      最高法院刑事第八庭
                          審判長法官  張  淳  淙
                                法官  張  春  福
                                法官  呂  丹  玉
                                法官  洪  昌  宏
                                法官  蔡  彩  貞
      本件正本證明與原本無異
                                      書  記  官
中    華    民    國  九十五  年    一    月   十六   日
                                                      Ｑ


司法院資訊處製作；財團法人民間司法改革基金會備份。
